臺灣臺南地方法院刑事判決
110年度金訴字第470號
公  訴  人  臺灣臺南地方檢察署檢察官
被      告  吳柏祥


上列被告因詐欺等案件，經檢察官提起公訴（110年度偵字第152
94號、第18570號、第18572號、第20611號），被告於準備程序
中為有罪之陳述，本院合議庭裁定由受命法官獨任以簡式審判程
序進行審理，判決如下：
    主  文
乙○○幫助犯洗錢防制法第十四條第一項之一般洗錢罪，累犯，處
有期徒刑伍月，併科罰金新臺幣壹萬元，罰金如易服勞役，以新
臺幣壹仟元折算壹日。
未扣案之犯罪所得新臺幣肆佰元沒收之，於全部或一部不能沒收
或不宜執行沒收時，追徵其價額。
    犯罪事實
一、乙○○雖預見將行動電話門號晶片卡任意提供他人使用，可能
    幫助他人從事詐欺、恐嚇取財犯罪並進而隱匿犯罪所得之去
    向及所在，竟因缺錢使用，為獲取每張晶片卡新臺幣（下同
    ）200元之報酬，即基於縱有人以其提供之行動電話門號晶
    片卡實施詐欺、恐嚇取財犯罪並隱匿犯罪所得之去向及所在
    亦不違背其幫助本意之故意，於民國110年3月24日某時許，
    在臺南火車站，將其申辦之行動電話門號0000000000號、000
    0000000號晶片卡（以下分稱甲晶片卡、乙晶片卡），交付
    予某真實姓名、年籍資料不詳之成年人使用。該成年人所屬犯
    罪集團則共同意圖為自己不法所有，基於詐欺或恐嚇取財之
    犯意聯絡，先分別於110年4月6日15時15分許、15時16分許
    ，各以甲、乙晶片卡，向GASH樂點股份有限公司（下稱樂點
    公司）註冊會員帳戶（會員編號分別為：CZ0000000000號、
    DZ0000000000號，以下分稱甲、乙帳戶），再分別於如附表
    所示之時間，均在不詳地點，以如附表所示之方法實施詐騙
    或恐嚇，致如附表所示之人均陷於錯誤或心生畏懼，分別於
    如附表所示時間、地點購買樂點公司點數，並將序號及密碼
    傳送予犯罪集團成員，犯罪集團成員再將該等點數儲存至甲
    、乙帳戶，進而掩飾、隱匿犯罪所得之所在及去向。嗣經如
    附表所示之人報警處理，為警循線查悉上情。
二、案經丁○○訴由桃園市政府警察局八德分局、己○○訴由新北市
    政府警察局中和分局報告、甲○○、庚○○、戊○○、丙○○、壬○○
    訴由臺南市政府警察局佳里分局、辛○○訴由苗栗縣警察局大
    湖分局報告臺灣臺南地方檢察署檢察官偵查起訴。
    理  由
壹、程序事項
    本案被告所犯者，均非死刑、無期徒刑、最輕本刑為3年以
    上有期徒刑之罪或高等法院管轄第一審案件，其於準備程序
    進行中，就被訴事實均為有罪之陳述，經法官告知其簡式審
    判程序之旨，並聽取公訴人、被告之意見後，本院爰依刑事
    訴訟法第273條之1第1項之規定，裁定由受命法官獨任以簡
    式審判程序進行審理。
貳、實體事項
一、上開犯罪事實業據被告坦承不諱，核與如附表所示之人之陳
    述相符，復有樂點公司會員點數交易紀錄（含購買資料）、
    通訊軟體對話紀錄、0000000000號、0000000000號之通聯調
    閱查詢單附卷可稽，足認被告之自白與事實相符，應可採信
    。本案事證明確，被告犯行均堪認定，應均依法論科。
二、論罪科刑
（一）按行為人對於構成犯罪之事實，明知並有意使其發生者，
      為故意；行為人對於構成犯罪之事實預見其發生，而其發
      生並不違背其本意者，以故意論，刑法第13條第1項、第2
      項，分別定有明文，前者稱為確定故意，後者則稱為未必
      故意。而未必故意與有認識的過失之區別，在於二者對構
      成犯罪之事實雖均預見其能發生，但前者對其發生並不違
      背其本意，後者則確信其不發生。次按刑法第28條所規定
      之正犯與幫助犯之區別，兼以主觀之犯意及客觀之犯行為
      標準，所謂之幫助犯，係以幫助他人犯罪之意思而參與犯
      罪構成要件以外之行為為要件，其中以幫助他人犯罪之意
      思而參與者，指其參與之原因，僅在助成他人犯罪之實現
      者而言，而參與犯罪構成要件以外之行為者，指其所參與
      者非直接構成某種犯罪事實之內容，而僅係助成其犯罪事
      實實現之行為之謂（最高法院95年度台上字第4753號判決
      意旨參照）。又幫助犯之成立，以行為人主觀上認識被幫
      助者正欲從事犯罪或係正在從事犯罪，該犯罪有既遂之可
      能，而其行為足以幫助他人實現構成要件者，即具有幫助
      故意，並不以行為人確知被幫助者係犯何罪名為必要。查
      被告前因出售行動電話門號晶片卡幫助犯罪集團恐嚇取財
      ，經本院認定犯幫助恐嚇取財罪而判處罪刑等事實，有本
      院104年度簡字第2133號判決1份在卷可佐，是被告將其申
      辦之行動電話門號晶片卡任意提供予他人使用時，自可預
      見該人將之做為人頭門號，用以實施詐欺、恐嚇取財犯罪
      ，並進而掩飾、隱匿犯罪所得之所在及去向。是核被告所
      為，係犯刑法第30條第1項、第339條第1項之幫助詐欺取
      財罪、刑法第30條第1項、第346條第1項之幫助恐嚇取財
      罪及刑法第30條第1項、洗錢防制法第14條第1項之幫助一
      般洗錢罪。其以一幫助行為致如附表所示之人之財產法益
      受害，又觸犯上開三罪名，為想像競合犯，應從一重之幫
      助一般洗錢罪處斷。
（二）被告前因詐欺案件，經本院以108年度簡字第2871號判決
      判處有期徒刑3月確定，嗣於109年5月16日縮刑期滿執行
      完畢等事實，有臺灣高等法院被告前案紀錄表1份附卷可
      稽，其於有期徒刑執行完畢後，5年以內故意再犯本案有
      期徒刑以上之罪，為累犯，應依刑法第47條第1項規定加
      重其刑。至司法院釋字第775號解釋，依解釋文及理由之
      意旨，係指構成累犯者，不分情節，一律加重最低本刑，
      於不符合刑法第59條所定要件之情形下，致生行為人所受
      之刑罰超過其所應負擔罪責之個案，不符罪刑相當原則、
      比例原則。於此範圍內，在修正前，為避免發生上述罪刑
      不相當之情形，法院就該個案應裁量是否加重最低本刑；
      依此，該解釋係指個案應量處最低法定刑、又無法適用刑
      法第59條在內減輕規定之情形，法院應依此解釋意旨裁量
      不予加重最低本刑（最高法院109年度台上字第518號、第
      691號判決意旨參照）。查本件依被告構成累犯及犯罪之
      情節，並無上開情事，自仍有累犯加重其刑規定之適用，
      併此敘明。
（三）被告為幫助犯，且於本院審理時自白幫助洗錢犯行，爰分
      別依刑法第30條第2項、洗錢防制法第16條第2項規定，減
      輕其刑。被告有一種刑之加重、二種刑之減輕事由，爰依
      刑法第71條第1項、第70條規定，先加重後遞減其刑。
（四）按刑法第13條第1項、第2項就行為對於構成犯罪事實發生
      之認識及行為之決意，規定既不相同，其惡性之評價當非
      無輕重之別（最高法院88年度台上字第3182號判決意旨參
      照）。爰審酌被告提供行動電話門號晶片卡供他人從事不
      法使用，不僅導致犯罪之追查趨於複雜困難，更造成被害
      人財物損失，危害社會治安，造成之危害非輕；兼衡被告
      之年紀、素行（不含前述累犯部分，前有因案經法院論罪
      科刑之紀錄，臺灣高等法院被告前案紀錄表1份在卷可佐
      ）、智識程度（高職學歷）、職業及家庭經濟狀況（自陳
      ：離婚，沒有小孩，母親生病，家裡開路邊攤，不需撫養
      他人）、提供之晶片卡數量、被害人人數及損失金額、於
      本院準備程序及審理時坦承犯行之態度，以及其迄未與被
      害人和解等一切情狀，量處如主文所示之刑，併就罰金部
      分諭知易服勞役之折算標準。
三、按犯罪所得，屬於犯罪行為人者，沒收之；但有特別規定者
    ，依其規定；前2項之沒收，於全部或一部不能沒收或 不宜
    執行沒收時，追徵其價額，刑法第38條之1第1項、第3項，
    分別定有明文。經查，被告自陳提供甲、乙晶片卡所獲得之
    報酬為400元，此為被告之犯罪所得，屬於被告，應依刑法
    第38條之1第1項前段、第3項之規定，宣告沒收之，於全部
    或一部不能沒收或不宜執行沒收時，追徵其價額。
據上論斷，依刑事訴訟法273條之1第1項、第299條第1項前段，
洗錢防制法第14條第1項、第16條第2項，刑法第30條第1項前段
、第2項、第339條第1項、第346條第1項、第55條、第47條第1項
、第42條第3項、第38條之1第1項前段、第3項，刑法施行法第1
條之1第1項，判決如主文。
本案經檢察官周盟翔提起公訴，檢察官癸○○到庭執行職務。
中　　華　　民　　國　　110 　年　　12　　月　　30　　日
                  刑事第九庭  法  官  李俊彬
以上正本證明與原本無異。
如不服本判決應於收受本判決後20日內向本院提出上訴書狀，並
應敘述具體理由。其未敘述上訴理由者，應於上訴期間屆滿後20
日內向本院補提理由書狀（均須按他造當事人之人數附繕本）「
切勿逕送上級法院」。 
  　　　　　　　　　　　　　　書記官  李俊宏
中　　華　　民　　國　　110 　年　　12　　月　　30　　日
附錄本案論罪科刑法條：
洗錢防制法第14條
有第二條各款所列洗錢行為者，處7 年以下有期徒刑，併科新
臺幣5 百萬元以下罰金。
前項之未遂犯罰之。
前二項情形，不得科以超過其特定犯罪所定最重本刑之刑。
中華民國刑法第30條
幫助他人實行犯罪行為者，為幫助犯。雖他人不知幫助之情者，
亦同。
幫助犯之處罰，得按正犯之刑減輕之。
中華民國刑法第339條
意圖為自己或第三人不法之所有，以詐術使人將本人或第三人之
物交付者，處 5 年以下有期徒刑、拘役或科或併科 50 萬元以
下罰金。
以前項方法得財產上不法之利益或使第三人得之者，亦同。
前二項之未遂犯罰之。
中華民國刑法第346條
意圖為自己或第三人不法之所有，以恐嚇使人將本人或第三人之
物交付者，處6月以上5年以下有期徒刑，得併科3萬元以下罰金
。以前項方法得財產上不法之利益或使第三人得之者，亦同。
前二項之未遂犯罰之。
附表
編號 被害人 犯罪時間（民國）               犯罪方法  一 丁○○ 110年4月25日21時許起 透過通訊軟體先對丁○○佯稱：可一起脫衣服視訊云云，待脫衣視訊後，又對丁○○恫稱：若不給錢要將脫衣視訊影片傳給親友云云，致丁○○陷於錯誤、心生畏懼，於110年4月27日19時14分至55分許間，在桃園市八德區便利商店，依指示分別購買價值新臺幣（下同）5,000元、5,000元、5,000元、5,000元、5,000元、5,000元之樂點公司點數（序號：0000000000、0000000000、0000000000、0000000000、0000000000、0000000000號）。  二 己○○ 110年4月18日0時許起 假冒手遊網站之客服人員，透過通訊軟體對己○○佯稱：可購買儲值遊戲點數云云，致己○○陷於錯誤，於同日22時15分許，在新北市三重區便利商店，依指示分別購買價值3,000元、3,000元之樂點公司點數（序號：0000000000號、0000000000號）。  三 甲○○ 110年4月18日18時30分許起 透過通訊軟體等對甲○○佯稱：如果要見面，須購買遊戲點數云云，致甲○○陷於錯誤，於同日21時23分許，在臺南市東區便利商店，依指示購買價值3,000元之樂點公司點數（序號：0000000000號）。  四 庚○○ 110年4月27日19時22分許前不久 透過通訊軟體等對庚○○佯稱：如果要約見面，須購買遊戲點數云云，致庚○○陷於錯誤，於110年4月27日19時22分許，在臺南市東區便利商店，依指示購買價值1,000元之樂點公司點數（序號：0000000000號）。  五 戊○○ 110年4月27日19時46分許前不久 透過通訊軟體等對戊○○佯稱：如果要約見面，須購買遊戲點數云云，致戊○○陷於錯誤，於110年4月27日19時46分至54分許間，在臺北市萬華區便利商店，依指示分別購買價值5,000元、5,000元、5,000元、5,000元、5,000元、5,000元之樂點公司點數（序號：0000000000、0000000000、0000000000、0000000000、0000000000、0000000000號）。  六 丙○○ 110年4月27日19時10分許前不久 透過通訊軟體等對丙○○佯稱：如果要見面，須購買遊戲點數云云，致丙○○陷於錯誤，於110年4月27日19時10分至29分許間，在臺中市西屯區便利商店，依指示分別購買價值1,000元、1,000元之樂點公司點數（序號：0000000000號、0000000000號）。  七 壬○○ 110年4月27日18時30分許起 先在臉書網站刊登販售手機之不實訊息，再以通訊軟體對壬○○佯稱：如欲購買手機，須以遊戲點數購買云云，致壬○○陷於錯誤，於同日19時18分至41分許間，在臺南市安南區便利商店，依指示分別購買價值5,000元、5,000元、5,000元、5,000元之樂點公司點數（序號：0000000000、0000000000、0000000000、0000000000號）。  八 辛○○ 110年4月28日14時7分許前不久 透過通訊軟體等對辛○○佯稱：如欲進行性交易，須先購買遊戲點數支付保證金云云，致辛○○陷於錯誤，於同日14時7分至21分許間，在苗栗縣大湖鄉便利商店，依指示購買價值5,000元、1,000元、1,000元之樂點公司點數（序號：0000000000、0000000000、0000000000號）。